【裁判字號】    99,台上,2806
【裁判日期】    990506
【裁判案由】    偽造文書
【裁判全文】
最高法院刑事判決            九十九年度台上字第二八０六號
上  訴  人  台灣高等法院檢察署檢察官
被      告  甲○○
上列上訴人因被告偽造文書案件，不服台灣高等法院中華民國九
十九年三月二日第二審判決（九十九年度上訴字第八七號，起訴
案號：台灣士林地方法院檢察署九十七年度偵字第六八三五、七
二五七號），提起上訴，本院判決如下：
    主  文
原判決關於甲○○部分撤銷，發回台灣高等法院。
    理  由
本件原判決認定，公訴意旨略以：被告甲○○與周嘉慶（同案經
判決竊盜罪，未上訴，已確定。）共同基於偽造文書之犯意聯絡
，相約定若路旁有破舊車輛，且車上有車籍資料，若可駕駛即將
車駛離，若無法駕駛即委由拖吊車拖離，將車報廢之所得由二人
均分。嗣周嘉慶於民國九十七年五月十五日十時許，竊取被害人
倪際卿所有之車號ZV-5881 號自小客車得手後，即由周嘉慶於同
日十三時十五分許，將上開自用小客車駛至台北市○○區○○路
與民和街口處，交付予被告，由被告撥打孫志明所持用之門號00
00000000號行動電話聯繫，被告向孫志明佯稱前開自小客車係報
廢車輛，孫志明遂於同日十四時許，前往上址向被告收受上開自
小客車，而被告明知其非該自用小客車所有權人，竟在行政院環
保署廢機動車輛回收管制聯單（一式四聯，下稱：回收管制聯單
）之第四聯之車主簽名欄偽造「倪際卿」之簽名一枚，偽造完成
「倪際卿」欲將車號ZV-5881 號之自用小客車交由孫志明全權處
理，並聲明放棄該廢機動車輛所有權之行政院環保署廢機動車輛
回收管制聯單之私文書，交付予孫志明，致不知情之孫志明信其
為權利人，交付回收廢棄車輛之價款新台幣（下同）一萬元予被
告，足生損害於倪際卿及孫志明。被告則將所得款項朋分三千元
予周嘉慶。嗣孫志明為節省拖吊費用，乃在該車懸他車車牌後，
將上開自小客車駛至台北縣八里鄉○○街58號之萬豐環保有限公
司前，為警發現有異，始循線查獲上情，因認被告與周嘉慶涉犯
刑法第二百十六條、第二百十條行使偽造私文書罪嫌。經審理結
果，認被告犯罪不能證明，因而維持第一審諭知被告無罪部分之
判決，固非無見。
惟查：(一)、按刑法第二百十條偽造文書罪，以無製作權之人製作
他人名義之文書為要件，是無製作權人如未經他人授權，而製作
他人名義之文書，無論是否確有其人，或其人是否生存，如有足
生損害於公眾或他人，即應成立偽造文書罪，初不因其製作該文
書之原因而有差別。被告確有簽立本件車主「倪際卿」姓名於行
政院環保署廢機動車輛回收管制聯單之事實，既為原審所是認，
而被告擅將周嘉慶竊取之本件贓車以廢機動車輛回收，其未經倪
際卿授權即在回收管制聯單簽署倪際卿姓名，客觀行為上似已該
當行使偽造文書罪。乃原判決竟以被告製作該文書之原因係應孫
志明要求云云，即為被告無罪之判決，有適用法則不當之違背法
令。(二)、偽造及行使偽造文書罪之成立，對於文書記載之內容如
足生損害於公眾或他人即已構成，且此所謂足生損害，以有損害
之虞為已足。被告於周嘉慶竊得本件倪際卿名義贓車之後，率憑
周嘉慶電話告知，即製作倪際卿名義之回收管制聯單，以廢機動
車輛回收而收受代價，而所製作之文書，已使人誤信其為真正，
是否尚無偽造文書之犯意，仍有研求餘地。原審不察，遽認被告
無犯罪意思，而為無罪之認定，有調查證據未盡之違背法令。(三)
、綜上，原判決既有以上可議，上訴意旨指摘原判決不當，非全
無理由，應認關於被告部分有撤銷發回之原因。
據上論結，應依刑事訴訟法第三百九十七條、第四百零一條，判
決如主文。
中    華    民    國  九十九  年    五    月    六    日
                      最高法院刑事第五庭
                          審判長法官  陳  正  庸
                                法官  林  秀  夫
                                法官  宋      祺
                                法官  陳  祐  治
                                法官  林  瑞  斌
本件正本證明與原本無異
                                      書  記  官
中    華    民    國  九十九  年    五    月   十一   日
                                                       s

司法院資訊處製作；財團法人民間司法改革基金會備份。
